臺灣基隆地方法院刑事判決　　　　　　　　　　　　　九十一年度訴字第六五三號
　　公　訴　人　臺灣基隆地方法院檢察署檢察官
　　被　　　告　乙○○
右列被告因違反商業會計法案件，經檢察官聲請以簡易判決處刑（九十一年度偵字第
三六八八號），本院簡易庭認為不宜，改依通常程序審理，茲判決如左：
    主  文
乙○○幫助商業負責人以明知為不實之事項，而填製會計憑證及記入帳冊，處有期徒
刑貳月，如易科罰金，以佰元折算壹日。緩刑年。
切結書中偽造之「張冬珍」署押壹枚沒收。
    事  實
一、緣甲○○（另經本院判處罪刑確定）係臺北市○○區○○路七十三巷四號五樓蘭
    嶼工程有限公司（以下簡稱「蘭嶼公司」）負責人，為商業會計法所稱之商業負
    責人，乙○○為甲○○所負責之「蘭嶼公司」所僱用之工頭。乙○○於八十九年
    年底欲向甲○○領取手下工人之薪資合計新台幣（以下同）四十五萬元，但因該
    等工人均係臨時工，乙○○無法取得其等國民身分證影本交付甲○○核報稅捐，
致遲遲無法領取上開薪資，乙○○竟與丙○○（同案被告經傳拘未獲，另行通緝
    ）基於共同行使偽造國民身分證、行使偽造私文書之犯意連絡，並出於幫助「蘭
    嶼公司」之商業負責人甲○○虛偽填製會計憑證與記入帳冊之犯意，乙○○及丙○○二人明知丙○○與張冬珍於八十九年間，皆未在「蘭嶼公司」任職，亦未向
    「蘭嶼公司」領取薪資，乙○○竟於八十九年年底左右，要求丙○○提供國民身
    分證影本二紙，供渠交付甲○○記入帳冊並填寫「各類所得扣繳暨免扣繳憑單」
    ，以便渠向甲○○領取工人之薪資，丙○○知悉上情，卻仍於八十九年年底左右
    ，在台北市○○街乙○○工作之工地內，將己有之國民身分證影本與來源不明係
    不詳人士偽造之張冬珍國民身分證影本各一份，交付乙○○，乙○○即給付四千
    元予丙○○充報酬。九十一年一月初，乙○○復要求丙○○在上開工地內填寫切
    結書一份，表明丙○○與張冬珍自八十九年一月一日至同年十二月向「蘭嶼公司
    」領取總額四十五萬元的工資，並由丙○○在該份切結書中偽造張冬珍之署押一
    枚，以示係張冬珍委託丙○○出具該份切結書。乙○○取得上開偽造之切結書與
    他人偽造之張冬珍國民身分證影本及丙○○國民身分證影本後，於八十九年一月
    上旬即交付知情之「蘭嶼公司」負責人甲○○以行使之，乙○○與丙○○二人所
    為，足生損害於張冬珍本人。甲○○即依上開虛偽之文書，將不實之薪資支出登
    載在公司帳冊內，虛列張冬珍、丙○○自八十九年一月起至同年十二月止，在該
    公司任職各領取薪資十五萬元及三十萬元，並於附隨其業務上做成之「蘭嶼公司
    」會計憑證「各類所得扣繳暨免扣繳憑單」上，分別虛列張冬珍、丙○○自八十
    九年一月起至同年十二月止，在「蘭嶼公司」任職各領取薪資十五萬元及三十萬
    元。乙○○、丙○○、甲○○所為足生損害於張冬珍本人及稅捐稽徵機關對稅捐
    管理之正確性。
二、案經臺灣基隆地方法院檢察署檢察官自動檢舉後聲請以簡易判決處刑，本院簡易
    庭認為不宜，改依通常程序審理。
    理  由
一、右揭事實，業據被告乙○○自白不諱，核與被害人張冬珍指訴之被害情節相符，
    並經證人甲○○證述屬實，且有所得人為丙○○及張冬珍之「各類所得扣繳暨免
    扣繳憑單」影本各一份、丙○○偽造之切結書影本一份、丙○○交付被告乙○○
    之丙○○國民身分證影本一份、丙○○交付被告乙○○之他人偽造之張冬珍國民
    身分證影本一份附卷可稽。足認被告乙○○之自白與事實相符。本件罪證明確，
    被告犯行洵堪認定，應予依法論科。
二、查被告乙○○與丙○○基於共同犯意連絡，推由丙○○提供己有之國民身分證影
    本與他人偽造之張冬珍國民身分證影本，並由丙○○偽造張冬珍之切結書後，交
    由被告乙○○轉予甲○○以行使之，所為足生損害於張冬珍本人。核被告乙○○
    此部分所為，係犯刑法第二百十六條、第二百十二條之行使偽造特種文書罪及刑
    法第二百十六條、第二百十條之行使偽造私文書罪。被告偽造張冬珍署押之行為
    ，為偽造張冬珍切結書（私文書）之部分行為，被告偽造切結書後，復持以行使
    ，其偽造之低度行為為行使之高度行為吸收，均不另論處。被告乙○○與丙○○
    二人彼此間有犯意之連絡及行為之分擔，應依共同正犯論處。又被告乙○○出於
    幫助之犯意，提供上開偽造之國民身分證影本與切結書，交由知情之「蘭嶼公司
    」商業負責人甲○○，據以將不實之支薪事項登載入「蘭嶼公司」帳冊內，虛列
    張冬珍、丙○○在「蘭嶼公司」任職領薪，並於附隨甲○○業務而製作，用以證
    明支薪及代扣或免扣所得稅事項經過而為造具記帳憑證所根據之憑證，屬商業會
    計法所定之內部原始商業「會計憑證」之「各類所得扣繳暨免扣繳憑單」上，虛
    偽填製丙○○、張冬珍二人自八十九年一月起至同年十二月止在「蘭嶼公司」任
    職各領取薪資十五萬元及三十萬元之「各類所得扣繳暨免扣繳憑單」各一紙。核
    被告乙○○此部分所為，係犯刑法第三十條第一項、商業會計法第七十一條第一
    款之幫助商業負責人以明知為不實之事項而填製會計憑證及記入帳冊罪。（查商
    業會計法第七十一條第一款既以明知為不實之事項而填製會計憑證或記入帳冊為
    其犯罪之構成要件，則該罪原即含有業務上登載不實之本質，即不應再論以刑法
    第二百十五條之業務上登載不實文書罪）。被告乙○○雖無商業會計法第七十一
    條第一款之商業負責人身分，但渠幫助具有該身分之甲○○犯罪，依刑法第三十
    一條第一項之規定，仍應論以該條款之幫助犯。被告乙○○所犯上開共同行使偽
    造特種文書罪、共同行使偽造私文書罪、幫助商業負責人以明知為不實之事項而
    填製會計憑證及記入帳冊罪等三罪間，有方法結果之牽連關係，為牽連犯，應從
    一重之幫助商業負責人以明知為不實之事項而填製會計憑證及記入帳冊罪處斷。
    被告乙○○係幫助他人犯罪，依刑法第三十條第二項之規定減輕其刑。被告於行
    為後，刑法第四十一條業於九十年一月十日修正公布，於同月十二日生效施行，
    修正後規定「犯最重本刑為五年以下有期徒刑以下之刑之罪，而受六個月以下有
    期徒刑或拘役之宣告，因身體、教育、職業或家庭之關係或因其他正當事由，執
    行顯有困難者，得以一元以上三元以下折算一日，易科罰金。但確因不執行所宣
    告之刑，難收矯正之效或難以維持法秩序者，不在此限」，較諸修正前舊法規定
    犯最重本刑為三年以下有期徒刑以下之刑之罪，而受六個月以下有期徒刑之宣告
    ，始得易科罰金，對被告較為有利，依刑法第二條第一項前段之規定，應適用修
    正後新法之規定。審酌被告素行尚佳，犯罪之動機在領取工人之薪資，並無不法
    所有之目的，係因一時思慮未週而犯罪，犯罪後坦承犯行態度良好等一切情狀，
    爰量處如主文所示之刑，並諭知易科罰金之折算標準，以示懲儆。又被告前未曾
    受有期徒刑以上刑之宣告，有台灣高等法院被告全國前案紀錄表在卷可稽，經此
    教訓應知警惕，當無再犯之虞，併予宣告緩刑三年，以啟自新。公訴意旨雖未論
    及被告上開共同行使偽造特種文書罪、共同行使偽造私文書罪部分，然查此部分
  與前開起訴之有罪部分，有裁判上一罪之牽連犯關係，業如上述，審判上不可分
    割，本院自得併予審究，附此敘明。被告乙○○與丙○○所共同偽造之切結書，
    已交付證人甲○○，目前仍由甲○○保管中，非被告乙○○與丙○○所有之物，
    業據被告乙○○及證人甲○○供明在卷，無從對該整份切結書為沒收，然該份現
    由甲○○保管之切結書中偽造之張冬珍署押一枚，不問屬於犯人與否，仍應依刑
    法第二百十九條之規定宣告沒收。檢察官雖聲請以簡易判決處刑，但本院簡易庭
    認為有刑事訴訟法第四百五十一條之一第四項但書之情形，改適用通常程序審判
    ，併敘明之。
據上論斷，應依刑事訴訟法第四百五十二條、第二百九十九條第一項前段，商業會計
法第七十一條第一款，刑法第十一條前段、第三十條、第三十一條第一項、第二百十
條、第二百十二條、第二百十六條、第五十五條、第二條第一項前段、第四十一條第
一項、第七十四條第一款、第二百十九條，罰金罰鍰提高標準條例第一條前段、第二
條，判決如主文。
本案經檢察官熊南彰到庭執行職務。
中      華      民      國    九十一    年     十二     月    二十五    日
                                  臺灣基隆地方法院刑事第三庭
                                      法  官  王  福  康
右正本證明與原本無異。
對於本件判決如有不服，應於收受送達後十日內，向本院提出上訴書狀，上訴於臺灣
高等法院，並按他造當事人之人數附具繕本。
                                      書記官  李  國  豪
中      華      民      國    九十一    年     十二     月    二十五    日
【附錄論罪法條】
商業會計法第七十一條第一款：
    商業負責人、主辦及經辦會計人員或依法受託代他人處理會計事務之人員有左列
    情事之一者，處五年以下有期徒刑、拘役或科或併科新臺幣十五萬元以下罰金：
    一、以明知為不實之事項，而填製會計憑證或記入帳冊者。
刑法第二百十條：
    偽造、變造私文書，足以生損害於公眾或他人者，處五年以下有期徒刑。
刑法第二百十二條：
    偽造、變造護照、旅券、免許證、特許證及關於品行、能力服務或其他相類之證
    書、介紹書，足以生損害於公眾或他人者，處一年以下有期徒刑、拘役或三百元
    以下罰金。
刑法第二百十六條：
    行使第二百十條至第二百十五條之文書者，依偽造、變造文書或登載不實事項或
    使登載不實事項之規定處斷。
